臺灣高等法院刑事判決
109年度原侵上訴字第10號
上  訴  人  臺灣新竹地方檢察署檢察官
被      告  田倫


指定辯護人  本院公設辯護人李廣澤                    
上列上訴人因被告妨害性自主案件，不服臺灣新竹地方法院108
年度原侵訴字第7號，中華民國109年5月5日所為之第一審判決（
起訴案號：臺灣新竹地方檢察署108年度偵字第10958號、第1105
6號、第11354號、第11463號），提起上訴，本院判決如下：
    主  文
上訴駁回。
    事  實
一、緣乙○自民國106年9月起，在社團法人新竹○○○○○○協會○○教
    會○○分會所屬○○教室（名稱詳卷，下稱輔導教室），擔任弱
    勢學童之課後輔導老師。乙○於108年7間，明知代號00000-0
    000000（民國000年0月生，下稱甲1）、代號00000-0000000
    （000年0月生，下稱甲2）、代號00000-0000000（000年00
    月生，下稱甲3）、代號00000-0000000（000年0月生，下稱
    甲4）等四名女子（真實姓名年籍均詳卷），均係即將就讀○
    ○○年級而年僅0歲左右之兒童，竟基於對未滿14歲女子強制
    猥褻之犯意，分別於如附表一所示之時間，在位於新竹縣○○
    鎮（地址詳卷）之輔導教室內，利用輔導甲1、甲2、甲3、
    甲4課業之機會，違反甲1、甲2、甲3、甲4之意願，強行以
    如附表一所示之方法猥褻甲1、甲2、甲3、甲4得逞。嗣經該
    輔導教室職員甲○○（真實姓名年籍詳卷）查看監視器畫面後
    發覺有異，報警始循線查悉上情。
二、案經甲1之母即代號00000-00000000（下稱甲1之母）訴由新
    竹縣政府警察局移送臺灣新竹地方檢察署檢察官偵查起訴。
    理  由
壹、程序之證據能力部分
一、按被告以外之人於審判外之言詞或書面陳述，除法律有規定
    者外，不得作為證據。又被告以外之人於審判外之陳述，雖
    不符合同法第159條之1至第159條之4之規定，但經當事人於
    審判程序同意作為證據，法院審酌該言詞陳述或書面陳述作
    成時之情況，認為適當者，亦得為證據；當事人、代理人或
    辯護人於法院調查證據時，知有第159條第1項不得為證據之
    情形，而未於言詞辯論終結前聲明異議者，視為有前項之同
    意。刑事訴訟法第159條第1項及第159條之5分別定有明文。
    本件檢察官、被告乙○及指定辯護人，就本件卷內被告以外
    之人於審判外之陳述，於本院準備程序時均表示不爭執（見
    本院卷第57頁），且迄本院言詞辯論終結前未聲明異議，經
    本院審酌該等證據之作成情況，核無違法取證或其他瑕疵，
    認均適為本案認定事實之依據，依刑事訴訟法第159條之5規
    定，均有證據能力。
二、又本件認定事實引用之卷內其餘非供述證據（詳後述），並
    無證據證明係公務員違背法定程序取得，依刑事訴訟法第15
    8條之4規定反面解釋，均有證據能力。
貳、實體部分
一、認定事實所憑之證據及理由：
（一）訊據被告對於上揭事實，業已於警詢、偵訊、原審及本院
      審理時均坦承不諱（見偵字第10958號卷第5頁至第7頁、
      第15頁至第16頁，原審卷第90頁、第169頁，本院卷第54
      頁、第93頁），核與證人甲1、甲1之母於警詢及偵訊之證
      述（見偵字第11463號卷第7頁至第10頁、第29頁至第31頁
      ）、甲2、甲2之母即代號00000-00000000（下稱甲2之母
      ）於偵訊之指述（見他字卷第7頁至第9頁）、甲3、甲3之
      母即代號00000-00000000（下稱甲3之母）於偵訊之指述
      （見他字卷第23頁至第25頁）、甲4、甲4之監護人即代號
      00000-00000000（下稱甲4之監護人）於偵訊之指述（見
      他字卷第11頁至第13頁）大致相符，復經證人甲○○於警詢
      中指證發現被告犯行之過程綦詳（見偵字第10958號卷第8
      頁至第9頁），並有甲1繪製之教室位置、身體部位示意圖
      共三張、甲1於108年8月21日指認被告之犯罪嫌疑人紀錄
      表、甲1與母親之代號與真實姓名對照表、性侵害案件個
      案移辦單、性侵害案件通報表、性侵害案件減少被害人重
      複陳述作業訊前訪視紀錄表、有關甲1之監視錄影畫面翻
      拍照片共二十六張、甲1之報案三聯單、新竹縣政府函文
      （以上見偵字第11463號卷第11頁至第13頁、第20頁、卷
      末證物袋）；甲2於108年8月27日指認被告之犯罪嫌疑人
      紀錄表、甲2與母親之代號與真實姓名對照表、性侵害案
      件個案移辦單、甲2之報案三聯單、性侵害案件通報表、
      性侵害案件減少被害人重複陳述作業訊前訪視紀錄表、有
      關甲2之監視錄影畫面翻拍照片共五十一張（以上見他字
      卷第10頁及卷末證物袋，偵字第11354號卷末證物袋）；
      甲3之新竹縣政府警察局受理性侵害案件進入減述作業通
      報表、性侵害案件減少被害人重複陳述作業訊前訪視紀錄
      表、性侵害犯罪事件通報表、甲3於108年8月27日指認被
      告之犯罪嫌疑人紀錄表、甲3與母親之代號與真實姓名對
      照表、性侵害案件個案移辦單、有關甲3之監視錄影畫面
      翻拍照片共九張（以上見他字卷第19頁至第22頁、第26頁
      ，偵字第11056號卷末證物袋）；甲4之新竹縣政府警察局
      受理性侵害案件進入減述作業通報表、性侵害案件減少被
      害人重複陳述作業訊前訪視紀錄表、性侵害犯罪事件通報
      表、甲4與監護人之代號與真實姓名對照表、性侵害案件
      個案移辦單、報案三聯單、有關甲4之監視錄影畫面翻拍
      照片共二十四張（以上見他字卷第15頁至第18頁，偵字第
      10958號卷末證物袋）等件附卷可稽。復有案件現場位置
      圖、現場外觀、內部照片共四張及案發輔導教室之108年7
      月8至12、15至19日之監視器錄影光碟十片扣案可資佐證
      （見偵字第10958號卷第10頁及卷末證物袋），足認被告
      前揭自白確與事實相符，堪以認定。
（二）按刑法第221條、第224條所稱之「其他違反其（被害人）
      意願之方法」，應係指該條所列舉之強暴、脅迫、恐嚇、
      催眠術以外，其他一切違反被害人意願之方法，妨害被害
      人之意思自由者而言。於被害人未滿14歲之情形，參照聯
      合國「兒童權利公約」第19條第1項所定：「簽約國應採
      取一切立法、行政、社會與教育措施，防止兒童（該公約
      所稱『兒童』係指未滿18歲之人）…遭受身心脅迫、傷害或
      虐待、遺棄或疏忽之對待以及包括性強暴之不當待遇或剝
      削」之意旨，以及「公民與政治權利國際公約」第24條第
      1項：「每一兒童應有權享受家庭、社會和國家為其未成
      年地位給予的必要保護措施…」、「經濟社會文化權利國
      際公約」第10條第3項：「應為一切兒童和少年採取特殊
      的保護和協助措施…」等規定，自應由保護該未滿14歲之
      被害人角度解釋「違反被害人意願之方法」之意涵，不必
      拘泥於行為人必須有實行具體之違反被害人意願之方法行
      為。若行為人與7歲以上未滿14歲之被害人非合意而為性
      交或猥褻，則基於對未滿14歲男女之保護，應認該行為人
      對於被害人為性交或猥褻，所為已妨害被害人「性自主決
      定」之意思自由，均屬「以違反被害人意願之方法」而為
      ，應論以刑法第222條第1項第2款之加重違反意願性交罪
      或第224條之1之加重違反意願猥褻罪。經查，於被告行為
      時，甲1（000年0月出生，案發時年齡0歲0月）、甲2（00
      0年0月出生，案發時年齡0歲0月）、甲3（000年00月出生
      ，案發時年齡0歲0月）、甲4（000年0月出生，案發時年
      齡0歲0月）均係7歲以上、未滿14歲之女子，有前開代號
      與真實姓名對照表及戶籍資料在卷可憑，又被告於行為時
      知悉甲1、甲2、甲3、甲4係即將就讀○○○年級之未滿14歲
      女子之情，業據被告於原審準備程序供述明確（見原審卷
      第94頁）。而甲1於偵訊證稱：我不喜歡被老師摸等語（
      見偵字第11463號卷第29頁反面）、甲2於偵訊證稱：男老
      師摸我大腿、屁股時，我會感覺不舒服等語（見他字卷第
      7頁反面）、甲3於則偵訊證稱：乙○老師摸我屁股時，我
      感覺不舒服等語（見他字卷第23頁反面）、甲4於偵訊證
      稱：乙○老師摸我大腿時，我感覺不舒服等語（見他字卷
      第12頁反面），復依卷內之監視錄影畫面翻拍照片，可見
      甲1、甲2、甲3、甲4於遭被告撫摸時，多有推開、阻止、
      掙脫之舉（詳見附表一「被告之行為手法」欄），是依前
      開說明，被告對於7歲以上未滿14歲之甲1、甲2、甲3、甲
      4為猥褻之行為，均係違反甲1、甲2、甲3、甲4之意願，
      亦堪認定。
（三）被告及其原審辯護人雖曾主張被告於本案行為時，因罹患
      衝動性障礙症，聲請司法精神鑑定，確認其行為時因上開
      病症之精神障礙，致其辨識行為違法或依其辨識而行為之
      能力，顯著減低，主張依刑法第19條第2項之規定減輕其
      刑乙節。惟查：
  １．被告於本案案發前，並無精神疾患之病史或就醫紀錄可供鑑
      定等情，業據被告於原審供述明確（見原審卷第67頁、第
      101頁至第102頁）。
  ２．被告於本案案發後，固有前往醫療院所就醫、諮商，並提出
      ○○○診所診斷證明書、○心理治療所費用明細收據、○○藥局
      藥品明細收據及藥袋封面等為證（見原審卷第69頁、第71
      頁、第119頁至第123頁）。然被告於偵訊時除坦承有對甲
      1、甲2、甲3及甲4為猥褻行為外，且已明白供承：「（被
      害人有同意被你猥褻？）我無法判斷，但她們應該不會同
      意，且000〈按：即甲4〉有撥掉，我當下沒有問過她們，但
      我知道她們應該不喜歡」等語（見偵字卷第15頁反面至第
      16頁），而被告對於檢察官質以有「無將手指插入被害人
      下體或屁股」之問題時，堅決表示沒有（見偵字卷第15頁
      反面），顯然被告於行為時確實知悉自己的行為已違反被
      害人意願，且就自己的行為尚有控制能力，而未再進一步
      對被害人為更嚴重之性侵害行為。又被告提出之上開診斷
      證明書記載「建議門診追蹤，藥物治療，接受精神鑑定，
      以釐清病患之犯案歷程及動機」等語（見原審卷第119頁
      ），可見醫生建議之鑑定方向、範圍，在於「釐清病患之
      犯案歷程及動機」，並非被告行為時辨識行為違法能力之
      問題甚明。
  ３．至被告於本院審理中雖再次聲請法院為其做心理鑑定或精神
      鑑定，以釐清自己是否有戀童癖，或未來可朝何方面調整
      治療云云（見本院卷第57頁、第95頁），然本院既認被告
      並無刑法第19條第2項減輕其刑規定之適用，已如前述，
      則鑑定與否並不影響被告有本件犯意與犯行之認定，且被
      告日後該朝何方向調整、治療，亦非司法審判所處理之問
      題，是被告上開聲請調查之證據，核無調查之必要，爰駁
      回此部分調查證據之聲請，附此敘明。
（四）綜上所述，本件事證已臻明確，被告確有如附表一各編號
      所示犯行，堪以認定，均應予依法論科。
二、論罪：
（一）按稱「猥褻」者，係指姦淫以外足以興奮或滿足性慾之一
      切色情行為而言，凡在客觀上足以誘起他人性慾，在主觀
      上足以滿足自己性慾者，均屬之，亦即性交以外足以興奮
      或滿足性慾之一切色情行為（最高法院63年台上字第2235
      號判例、93年度台上字第5559號、94年度台上字第2873號
      判決可資參照）。查被告就如附表一各編號所載徒手撫摸
      、磨蹭甲1、甲2、甲3、甲4之屁股、下體、胸部、頸部等
      行為，在客觀上已足令人產生衝動及興奮而引起性慾，主
      觀上亦能滿足其自己之色慾，參照前揭說明，確屬猥褻行
      為無訛。
（二）核被告所為，均係犯刑法第224條之1、第222條第1項第2
      款之對未滿14歲之女子犯強制猥褻罪。
（三）被告於如附表一編號1、4、5、7、9、10、13、14、16、1
      7、19所示之犯行，係基於單一之強制猥褻犯意，於同一
      地點及密切接近之時間內為之，侵害同一法益，數行為之
      獨立性極為薄弱，依一般社會健全觀念難以強行分離，在
      刑法評價上，以分別視為數個舉動之接續施行，分別合為
      包括之一行為予以評價，較為合理，應為接續犯，僅分別
      論以一對未滿14歲之女子強制猥褻罪。
（四）被告所犯附表一編號1至20所載犯行，共二十罪，犯意各
      別，行為互殊，且各編號之犯罪日期、對象不一，應予分
      論併罰。
（五）成年人故意對兒童及少年犯罪者，加重其刑至二分之一，
      但各該罪就被害人係兒童及少年已定有特別處罰規定者，
      不在此限，兒童及少年福利與權益保障法第112條第1項定
      有明文。查被告為本案犯行雖係對未滿14歲之甲1、甲2、
      甲3、甲4犯罪，然刑法第222條第1項第2款已將年齡明列
      為犯罪構成要件，已就被害人為未滿14歲之男女定有特別
      處罰規定，依上開兒童及少年福利與權益保障法第112條
      第1項但書之規定，自無庸再依該條本文規定加重其刑。
三、維持原判決之理由：
　　原審以被告之罪證明確，適用刑法第224條之1、第222條第1
    項第2款規定，並審酌被告擔任社會團體輔導弱勢學童之課
    輔老師，不思對於年僅0歲餘之甲1、甲2、甲3、甲4善加對
    待，竟罔顧未成年之身心人格發展健全性，僅為滿足個人性
    慾，違背被害人四人之意願及濫用被害人四人對其之信賴，
    因而對其等為如附表一編號1至20所示之猥褻犯行，影響被
    害人四人之身心健全發展，被告犯罪所生危害非輕，所為殊
    值非難，且無情輕法重而予以憫恕之情狀；兼衡被告業與甲
    1之法定代理人達成和解、未至履行期限而尚未履行，有原
    審000年度○○○○字第0號和解筆錄在卷可參（見原審卷第73頁
    至第74頁，且此部分經本院於109年9月11日電話詢問甲1之
    父母，其等表示被告已屆清償期仍未履行分文，見本院卷第
    67頁）；尚未與甲2、甲3、甲4及其等之法定代理人達成民
    事和解，亦未取得其等之諒解等情（見原審卷第39頁、第43
    頁），暨被告坦承犯行之犯後態度，及其智識程度、家庭經
    濟狀況等一切情狀，就附表一編號1至4（甲1部分）、附表
    一編號5至20（甲2、甲3、甲4部分）分別各量處有期徒刑三
    年、三年二月，並審酌被告犯罪手法雷同、日期密接，所侵
    犯者雖為具有不可替代性、不可回復性之個人法益，然其刑
    罰邊際效應應隨刑期而遞減，並考量被告復歸社會之可能性
    等一切情狀而為整體之非難評價後，定應執行刑為有期徒刑
    八年。核其認事用法，並無違誤，量刑亦稱妥適。檢察官上
    訴意旨認原審量刑過輕等語，並無理由，應予駁回。
四、不另為無罪諭知部分：
　　公訴意旨認被告於如附表二編號5、7所示之時間，對甲2所
    為之行為手法，亦涉犯加重強制猥褻罪云云。查此部分行為
    尚與強制猥褻罪之構成要件有間，惟此部分若有罪，與被告
    前開經論罪之如附表一編號5、7所示部分，乃時、地緊密之
    接續關係，而為同一事實，爰不另為無罪之諭知。至起訴書
    附表編號16關於108年7月8日上午9時36至37分部分，本院依
    據前開監視錄影畫面翻拍照片內容，認定如本判決附表一編
    號16所載，附此敘明。
據上論斷，應依刑事訴訟法第368條，判決如主文。
本案經檢察官林安紜到庭執行職務。
中　　華　　民　　國　　109 　年　　10　　月　　28　　日
                  刑事第二十庭  審判長法　官  王復生
                                      法　官  張紹省
                                      法　官  遲中慧
以上正本證明與原本無異。
如不服本判決，應於收受送達後20日內向本院提出上訴書狀，其
未敘述上訴之理由者並得於提起上訴後20日內向本院補提理由書
（均須按他造當事人之人數附繕本）「切勿逕送上級法院」。
                                      書記官  鄭巧青
中　　華　　民　　國　　109 　年　　10　　月　　28　　日
附錄本案論罪科刑依據之法條：
中華民國刑法第222條（加重強制性交罪）
犯前條之罪而有下列情形之一者，處七年以上有期徒刑：
一、二人以上共同犯之者。
二、對未滿十四歲之男女犯之者。
三、對精神、身體障礙或其他心智缺陷之人犯之者。
四、以藥劑犯之者。
五、對被害人施以凌虐者。
六、利用駕駛供公眾或不特定人運輸之交通工具之機會犯之者。
七、侵入住宅或有人居住之建築物、船艦或隱匿其內犯之者。
八、攜帶兇器犯之者。
前項之未遂犯罰之。

中華民國刑法第224條（強制猥褻罪）
對於男女以強暴、脅迫、恐嚇、催眠術或其他違反其意願之方法
，而為猥褻之行為者，處六月以上五年以下有期徒刑。

中華民國刑法第224條之1（加重強制猥褻罪）
犯前條之罪而有第222條第1項各款情形之一者，處三年以上十年
以下有期徒刑。

附表一：
編號   日期     時間     被告之行為手法 被害人 1 108年7月8日 09時40分13秒-09時41分37秒 被告以右手撫摸甲1屁股 00000-0000000（甲1）   11時19分07秒-11時19分41秒 甲1坐在被告大腿上，被告之右手伸入甲1裙內撫摸屁股及隔著裙子摸屁股  2 108年7月10日 09時46分13秒-09時51分37秒 甲1坐在被告大腿上，被告以右手隔著裙子摸屁股及伸入甲1裙內撫摸屁股 00000-0000000（甲1） 3 108年7月12日 11時29分11秒-11時30分37秒 甲1坐在被告右大腿上，被告之右手伸入甲1裙內撫摸下體 00000-0000000（甲1） 4 108年7月19日 11時04分59秒-11時08分37秒 被告之左手伸入甲1裙子內撫摸下體及屁股 00000-0000000（甲1）   11時09分47秒-11時10分06秒 同上    11時16分50秒-11時17分20秒 同上    11時20分07秒-11時23分15秒 同上  5 108年7月8日 11時19分36秒-11時20分56秒 甲2坐在被告右大腿上，被告用右手隔著裙子摸甲2屁股 00000-0000000（甲2）   11時28分51秒-11時28分59秒 被告用右手隔著裙子摸甲2下體    11時29分13秒-11時29分35秒 被告用右手隔著裙子摸甲2屁股    11時31分33秒-11時31分36秒 被告親甲2後頸    11時32分44秒-11時32分56秒 被告親甲2臉及隔著裙子摸甲2屁股  6 108年7月9日 11時47分21秒-11時49分16秒 甲2坐在被告右大腿上，被告環抱甲2 00000-0000000（甲2） 7 108年7月10日 09時42分13秒-09時42分21秒 被告親甲2後頸 00000-0000000（甲2）   10時00分35秒-10時08分30秒 被告隔著裙子摸甲2屁股    10時26分51秒-10時29分30秒 被告伸進甲2裙子內摸屁股、下體    11時02分55秒 被告隔著裙子摸甲2屁股    11時04分09秒-11時04分17秒 被告伸進甲2裙子內摸下體  8 108年7月11日 09時36分23秒 被告環抱甲2磨蹭 00000-0000000（甲2） 9 108年7月12日 08時38分24秒-08時39分48秒 被告隔著裙子摸甲2屁股 00000-0000000（甲2）   08時40分08秒 被告隔著裙子摸甲2屁股    08時41分22秒-08時41分58秒 被告右手從後方伸進甲2裙子內摸屁股及下體    08時42分30秒-08時45分05秒 同上  10 108年7月16日 10時49分01秒-10時50分08秒 被告右手隔著褲子摸甲2屁股 00000-0000000（甲2）   10時50分54秒-10時51分05秒 被告右手隔著褲子摸甲2下體    10時52分20秒-10時53分09秒 被告右手伸進甲2褲子摸屁股  11 108年7月18日 08時39分39秒-08時39分46秒 被告右手伸進甲2褲子摸屁股 00000-0000000（甲2） 12 108年7月19日 08時36分45秒-08時37分23秒 被告右手隔著裙子摸甲2屁股 00000-0000000（甲2） 13 108年7月8日 10時44分00秒-10時46分17秒 甲3坐在被告大腿上，被告右手伸入甲3裙內撫摸下體、小腹 00000-0000000(甲3)   11時04分21秒-11時07分46秒 甲3坐在被告大腿上，被告右手伸入甲3裙內撫摸下體    11時12分40秒-11時14分15秒 甲3坐在被告大腿上，被告右手伸入甲3裙內撫摸下體  14 108年7月10日 09時07分25秒-09時07分33秒 被告臉靠在甲3右肩及頸部磨蹭 00000-0000000(甲3)   09時30分10秒-09時30分20秒 被告左手伸入甲3裙子內撫摸，甲3推開  15 108年7月16日 11時17分45秒-11時18分30秒 被告左手伸入甲3裙子內撫摸屁股 00000-0000000(甲3) 16 108年7月08日 09時36分10秒-09時36分25秒 被告右手隔著裙子摸甲4屁股 00000-0000000(甲4)   09時37分16秒-09時37分23秒 被告右手伸進裙子摸甲4屁股    10時23分22秒-10時25分20秒 甲4坐在被告右大腿上，被告撫摸甲4屁股、大腿    10時25分47秒-10時26分05秒 被告右手伸進裙子摸甲4屁股    10時31分24秒-10時35分20秒 甲4坐在被告右大腿上，被告撫摸屁股、大腿、下體，甲4一直阻止、掙脫  17 108年7月9日 11時31分55秒-11時38分35秒 甲4坐在被告右大腿上，被告撫摸屁股、大腿、下體，甲4一直阻止、掙脫 00000-0000000(甲4)   11時38分45秒-11時40分40秒 同上  18 108年7月11日 09時24分10秒-09時25分50秒 被告右手撫摸甲4屁股、胸部，甲4一直阻止 00000-0000000(甲4) 19 108年7月12日 09時11分30秒-09時15分10秒 被告對甲4搔癢時，撫摸甲4後背、屁股 00000-0000000(甲4)   09時16分3秒-09時16分20秒 被告對甲4搔癢時，撫摸甲4後背、屁股    11時11分30秒-11時12分20秒 甲4（原判決誤載為被告）坐在被告右大腿上，被告隔著褲子撫摸甲4屁股、大腿  20 108年7月16日 10時20分00秒-10時20分16秒 被告用左手摸甲4屁股，甲4掙脫、阻止 00000-0000000(甲4) 

附表二：
編號 日期 時間 行為手法 被害人 5 108年7月8日 08時56分42秒-08時56分45秒 甲2坐在被告右大腿，被告用頭磨蹭甲2頭部 00000-0000000（甲2）   09時01分44秒-09時01分49秒 被告用頭磨蹭甲2肩膀  7 108年7月10日 11時12分03秒-11時12分03秒 被告擁抱、搔癢甲2 00000-0000000（甲2）